臺灣高等法院臺南分院刑事裁定　　　　　96年度聲再字第68號
再審聲請人
即受判決人　甲○○
上列再審聲請人因瀆職案件，對於本院92年度上訴字第882號，
中華民國94年4月19日確定判決（原審案號：臺灣臺南地方法院
91年度重訴字第20號，起訴案號：臺灣臺南地方法院檢察署90
年度偵字第14725號，91年度偵字第5993號、第7190號、第8837
號及追加起訴案號：92年度偵字第743號），聲請再審，本院裁
定如下：
    主  文
再審之聲請駁回。
    理  由
一、聲請再審意旨略以：原確定判決據以認定再審聲請人犯刑法
    第132條第1項公務員洩漏國防以外秘密罪之證據，係檢察官
    依通訊保障及監察法第5條第2項規定，自行核發之通訊監察
    書所取得之譯文。惟經再審聲請人就上開條文向司法院大法
    官會議聲請釋憲，並經其以釋字第631號解釋宣告違憲在案
    。按該號解釋雖宣告上開條文係於民國（下同）96年7月11
    日修正公布後5個月施行之日起失其效力，惟依釋字第177號
    及第185號解釋：「本院依人民聲請所為之解釋，對聲請人
    據以聲請之案件，亦有效力」；「司法院解釋憲法，並有統
    一解釋法律及命令之權，為憲法第78條所明定，其所為之解
    釋，自有拘束全國各機關及人民之效力，各機關處理有關事
    項，應依解釋意旨為之，違背解釋之判例，當然失其效力。
    確定終局裁判所適用之法律或命令，或其適用法律、命令所
    表示之見解，經本院依人民聲請解釋認為與憲法意旨不符，
    其受不利確定終局裁判者，得以該解釋為再審或非常上訴之
    理由，已非法律見解歧異問題。」，已明白揭示對聲請解釋
    之案件，例外有溯及既往之效力，該釋憲案之聲請人得以該
    解釋作為聲請再審或非常上訴之理由。故再審聲請人自得依
    釋字第631號之違憲宣告為新證據，據以聲請再審。為此爰
    依刑事訴訟法第420條第1項第6款之規定聲請再審等語。
二、按有罪之判決確定後，為受判決人之利益聲請再審，須合於
    於刑事訴訟法第420條第1項及第421條所定情形之一者，始
    得准許之。而刑事訴訟法第420條第1項第6款所謂「發現確
    實之新證據」，除須該新證據可認為確實具有足以動搖原確
    定判決，而對受判決人為更有利判決之「確實性」外，尚須
    具備該證據係在事實審法院於判決前已存在，因未經發現，
    不及調查斟酌，或審判時未經注意，至其後始行發現之「嶄
    新性」，否則即不得據為聲請再審之原因，最高法院92年台
    抗字第295號裁著有明文可資參照。
三、再審聲請人雖援引釋字第631號解釋，認合於刑事訴訟法第
    420條第1項第6款之新證據而據以聲請再審。惟查：
    (一)本件再審聲請人雖係司法院大法官會議釋字第631號解釋
      之聲請人，並據釋字第177號及第185號解釋認對之有溯及
      效力。然釋字第177號及第185號解釋之溯及效力，須宣告
      違憲之法規立即失效始有適用；若定期失效，則違憲法規
      在期限屆滿前仍屬有效，聲請人尚不得請求救濟（吳庚「
      憲法的解釋與適用」92年9月版第423頁參照）。查大法官
      會議釋字第631號解釋文明白指出：「……中華民國88年7
      月14日制定公布之通訊保障及監察法第5條第2項規定：『
      前項通訊監察書，偵查中由檢察官依司法警察機關聲請或
      依職權核發』，未要求通訊監察書原則上應由客觀、獨立
      行使職權之法官核發，而使職司犯罪偵查之檢察官與司法
      警察機關，同時負責通訊監察書之聲請與核發，難謂為合
      理、正當之程序規範，而與憲法第12條保障人民秘密通訊
      自由之意旨不符，應自本解釋公布之日起，至遲於96年7
      月11日修正公布之通訊保障及監察法第5條施行之日失其
      效力。」，故該號解釋既對通訊保障及監察法第5條第2項
      之規定非直接宣告其無效，而採違憲定期失效之方式，揆
      諸前揭說明，上開條文雖屬違憲，但於期限屆滿前仍屬有
      效，聲請人尚不得據以請求救濟，是再審聲請人於前揭解
      釋宣告之期限屆滿前提起本件再審之聲請，於法已難謂無
      違。
    (二)按再審係就確定判決事實錯誤而設之救濟方法，故刑事訴
      訟法第420條第1項第6款所謂之「新證據」，自以與證明
      犯罪有關之證據始可，換言之，應以直接或間接證明足以
      證明犯罪行為之積極證據或反證未犯罪之消極證據為限。
      而上開釋字第631號解釋旨在敘明通訊保障及監察法第5條
      第2項規定之核發通訊監察書票程序違憲，並非關於直接
      或間接證明本件犯罪行為之證據，自與刑事訴訟法第420
      條第1項第6款之證據要件尚有未合。
    (三)又上開釋字第631號解釋已明白揭櫫通訊保障及監察法第5
      條第2項之規定係向將來失效，故於原確定判決裁判時，
      上開條文既仍屬有效，則依該條文核發之通訊監察書所取
      得之監聽譯文，即為合法取得之證據，應具證據能力。是
      以，關於原確定判決據以證明再審聲請人犯罪之監聽譯文
      ，既無由駁斥其證據能力，自難認再審聲請人因此應受無
      罪、免訴、免刑或輕於原判決所認罪名之判決，故亦未合
      於刑事訴訟法第420條第1項第6款規定之確實性要件。
    (四)況再審聲請人無非以原確定判決據以認定再審聲請人犯洩
      密罪之監聽譯文，據上開釋字第631號解釋意旨，係非法
      取得之證據，應無證據能力，不得作為認定再審聲請人前
      揭犯罪之證據為由而聲請再審。然此係涉原確定判決認定
      事實究有無違背證據法則致原判決認定錯誤，應屬判決違
      背法令，得否提起非常上訴之問題，亦非再審制度所得審
      酌與救濟者。
四、綜上所述，再審聲請人據以提起本件再審之聲請，為無理由
    ，應予駁回。
五、據上論斷，應依刑事訴訟法第434條第1項，裁定如主文。
中　　華　　民　　國　　96　　年　　8　　月　　21　　日
  　　　　　　　　　刑事第五庭  審判長法　官　楊明章
　　　　　　　　　　　　　　　　　　  法　官  顏基典
　　　　　　　　　　　　　　　　　　  法　官  戴勝利
以上正本證明與原本無異。
不得抗告。
　　　　　　　　　　　　　　　　　　　書記官　陳淑貞
中　　華　　民　　國　　96　　年　　8　　月　　21　　日
